【裁判字號】    88,易,4527
【裁判日期】    890131
【裁判案由】    賭博
【裁判全文】
臺灣板橋地方法院刑事判決                        八十八年度易字第四五二七號
    公  訴  人  臺灣板橋地方法院檢察署檢察官
    被      告  甲○○
    選任辯護人  吳仟翼
右列被告因賭博案件，經檢察官提起公訴 (八十八年度偵字第一二○○○號)，本院
判決如左：
    主  文
甲○○共同連續意圖營利，聚眾賭博，處有期徒刑陸月，如易科罰金，以參佰元折算
壹日。扣案之帳冊貳本、簽單貳拾陸張及計算機壹臺，均沒收。
    事  實
一、甲○○與丙○○基於犯意聯絡及意圖營利之概括犯意，自民國（下同）八十六年
    六月間起至八十六年十一月十八日止，由丙○○在臺北市萬國戲院前向不特定賭
    客收取六合彩簽單，再以每支抽取新臺幣（下同）五元之方式，將賭客簽注之簽
    單轉與甲○○，並由甲○○提供其位於臺北縣板橋市○○街五三巷一弄十六號之
    住宅充為公眾得出入之場所，並以電話為聯絡工具，設置賭具簽單，經營「六合
    彩」賭博，自任組頭，聚集不特定之多數人在該處簽賭下注，並以如附表所載之
    三種賭博方式賭博牟利。惟丙○○於八十六年十一月十八日因遭賭客陳俊宇恐嚇
    ，而停止前開犯行（丙○○涉犯本件賭博及陳俊宇涉嫌恐嚇取財罪行，另由檢察
    官偵查），遂由甲○○一人續為與不特定賭客賭博犯行。嗣於八十七年十一月十
    七日晚間六時四十五分許，經警循線在前揭甲○○住處查獲，並扣得屬其所有供
    犯本件賭博罪所用之計算機一臺、帳冊二本及簽單二十六張。
二、案經臺灣板橋地方法院檢察署檢察官自動檢舉偵查起訴。
    理  由
一、訊據被告甲○○固坦承扣案物為渠所持有，且住處電號碼為00000000號
    等語，然矢口否認有自任組頭，經營六合彩賭博之犯行，辯稱：扣案物品有部分
    簽單係渠自己簽注之簽單，其餘均是朋友寄放的，渠有自行簽賭，但非組頭云云
    。經查，該電話號碼已由被告及其家人使用十餘年，此有被告之夫乙○○到庭證
    述綦詳。且證人丙○○於警察及檢察官訊問時分別證稱：伊自八十六年六月間起
    為組頭收集六合彩簽單，以電話號碼0000000號與組頭聯繫調牌，且該組
    頭姓名為「張瑞德」等語（詳參臺灣臺北地方法院八十七年度偵字第二二二七號
    賭博案卷第五頁八十七年一月七日警訊筆錄及第四十四頁八十七年二月二十七日
    訊問筆錄）。而經檢察官函查該電話號碼使用人為「乙○○」、申用地點為「臺
    北縣板橋市○○街五十三巷一弄十六號二樓」，此有中華電信股份有限公司八十
    七年八月二十五日板服八七字第七二○三號函可考；況證人丙○○為上開證述時
    間為八十七年二月二十七日，而前開中華電信股份有限公司之回文日期為八十七
    年八月三十一日，因此，辯護人質疑證人丙○○為前開組頭姓名之證言時，有受
    檢察官事前提示組頭姓名之虞，應有誤解。再扣案之帳冊、簽單係被告所有之物
    ，業據被告之夫乙○○及子張世杰於檢察官訊問時證述在卷；而扣案簽單上載有
    數組之阿拉伯數字及「土水」、「元」、「炎」、「車」、「欽」等姓名代號與
    二、三、四乘以某一數字等內容，部分簽單上並有記明日期，經核對前開日期，
    均是八十七年間星期二或星期四之日期，此有勘驗筆錄一紙附卷可稽，足認此為
    八十七年間組頭接受不特定賭客以二星、三星或四星簽注之簽單；另扣案之帳冊
    （封面為中華中學練習簿）中，其首頁左上方載有「八十七年一月一日」，下方
    則記明三月十日、三月十二日等，且於第八頁、第十二頁、第二十五頁、第二十
    七頁中亦分別有日期記載，經與八十七年度日曆核對，除少部分外，多為星期二
    與星期四，此有上開勘驗筆錄可考。顯見此為經營六合彩之帳冊無疑。被告對扣
    案帳冊之來源，初於檢察官訊問時供稱：此為某位於公園運動時認識，現已亡故
    自稱洪太太之女子所寄放（詳參臺灣板橋地方法院八十七年度偵字第二五七三一
    號卷八十八年二月八日訊問筆錄），嗣翻稱係一年約五、六十歲，綽號「大胖太
    太」之女子所寄放，不知是否依然健在云云，是前後所述不一。復查，扣案簽單
    上之字跡，因其上所寫字跡書法不一，且大多為阿拉伯數字、筆劃簡單，易於變
    化，難以歸納其書寫特徵，故無法進行筆對鑑定，此有法務部調查局八八處發技
    二字第八八七三七三四一號鑑定書在卷可憑，是辯護人執此及有部分數字與被告
    書寫方式不同，遽認此非屬被告所有經營六合彩所用之簽單，尚有誤會。雖扣案
    帳冊（封面為中華中學練習簿）中雖載有「秋金」一詞，惟此是否即指被告本人
    ，容有可議，難以作為有利於被告之佐證。縱使證人丙○○於本院調查時到庭，
    未能指認被告為組頭，但以證人丙○○年逾七十五歲（十三年三月三日生），且
    距離案發之際（即八十六年十一月十八日）已有二年，記憶難免模糊而無法辨認
    ，自不得以此佐證被告非組頭。綜上以觀，被告所辯，應屬諉卸之詞，不足採信
    。事證明確，被告犯行洵堪認定
二、核被告甲○○所為，係犯刑法第二百六十八條之意圖營利供給賭博場所罪及意圖
    營利聚眾賭博罪與同法第二百六十六條第一項前段之普通賭博罪。其於各期六合
    彩開獎前之多次接續行為，均係該次賭博犯行之一部行為。其一行為同時觸犯三
    罪名，為想像競合犯，應從情節較重之意圖營利聚眾賭博罪處斷。又其前後多次
    犯行，時間緊接，方法相同，顯係基於概括犯意而為，且復犯構成要件相同之罪
    名，應依連續犯之規定論以一罪，並依法加重其刑。其自八十六年六月間起至八
    十六年十一月十八日止，與丙○○所為上開犯行，有犯意聯絡及行為分擔，均為
    共同正犯，爰審酌被告並無前科紀錄，此有臺灣高等法院檢察署刑案紀錄簡覆表
    一件可考，及其經營六合彩賭博對社會風氣之影響及其犯罪未能坦承犯行等一切
    情狀，量處如主文所示之刑，並諭知易科罰金之折算標準，以示懲儆。
三、扣案之計算機一臺、帳冊二本及簽單二十六張，為被告所有供犯本件賭博罪所用
    之物，爰依刑法第三十八條第一項第二款之規定沒收之。
據上論斷，應依刑事訴訟法第二百九十九條第一項前段，刑法第二十八條、第五十六
條、第二百六十八條、第二百六十六條第一項前段、第五十五條、第四十一條、第三
十八條第一項第二款，罰金罰鍰提高標準條例第一條前段、第二條，判決如主文。
本案經檢察官黃和村到庭執行職務。
中    華    民    國      八十九      年      一      月    三十一    日
                                      臺灣板橋地方法院刑事第二庭
                                          法  官   高    玉    舜
右正本證明與原本無異。
如不服本判決，應於判決送達後十日內，向本院提出上訴狀。
                                          書記官   田    寶    駿
中    華    民    國      八十九      年      二      月      一      日
附錄本案論罪科刑法條：
刑法第二百六十六條
在公共場所或公眾得出入之場所賭博財物者，處一千元以下罰金，但以供人暫時娛樂
之物為賭博者，不在此限。
當場賭博之器具與在賭檯或兌換籌碼處之財物，不問屬於犯人與否，沒收之。
刑法第二百六十八條
意圖營利，供給賭博場所或聚眾賭博者，處三年以下有期徒刑，得併科三千元以下罰
金。
附  表
┌─┬─────┬─────────────────────┬─────┐
│編│俗      稱│    賭        博        方        式      │備      考│
│號│          │                                          │          │
├─┼─────┼─────────────────────┼─────┤
││港式對對碰│設○一至四十五之兩位數號碼四十五個，每支簽│          │
│  │(港式雙星)│選兩個號碼，直接核對每週二、四香港六合彩開│          │
│一│          │獎六個獎號中之兩個，始為中獎，賭客按下注支│
│  │          │數給付賭資，簽中者，由甲○○給付彩金，未簽│         │
│  │          │中，則賭資全歸甲○○所有。                │          │
├─┼─────┼─────────────────────┼─────┤
││港 式 三星│設○一至四十五之兩位數號碼四十五個，每支簽│          │
│二│          │選三個號碼，直接核對每週二、四香港六合彩開│          │
│  │          │獎六個獎號中之三個，始為中獎，賭客按下注支│          │
│  │          │數給付賭資，簽中者，由甲○○給付彩金，未簽│          │
│  │          │中，則賭資全歸甲○○所有。                │          │
├─┼─────┼─────────────────────┼─────┤
││港 式 四星│設○一至四十五之兩位數號碼四十五個，每支簽│          │
│三│          │選四個號碼，直接核對每週二、四香港六合彩開│          │
│  │          │獎六個獎號中之四個，始為中獎，賭客按下注支│          │
│  │          │數給付賭資，簽中者，由甲○○給付彩金，未簽│          │
│  │          │中，則賭資全歸甲○○所有。                │          │
└─┴─────┴─────────────────────┴─────┘


司法院資訊處製作；財團法人民間司法改革基金會備份。
